臺灣高等法院高雄分院刑事裁定
抗告人即
移送機關　　交通部公路總局高雄區監理所旗山監理站
代 表 人　　郭政雄
受處分人　　甲○○
上列抗告人因受處分人違反道路交通管理處罰條例聲明異議案件
，不服臺灣高雄地方法院中華民國94年1 月31日裁定（93年度交
聲字第626 號），提起抗告，本院裁定如下：
    主  文
原裁定撤銷，發回台灣高雄地方法院。
    理  由
一、本件原審法院認定甲○○所有之車牌號碼VS-4 899號自用小
    客車分別於：(一)81年9 月12日下午8 時50分許，行經國道北
    向208 公里處，利用路肩超車，經內政部警政署公路警察局
    （下稱公路警察局）於81年9 月12日以公警局字（82）第
    0000000 號舉發違反道路交通管理事件通知單舉發，並經交
    通部公路總局旗山監理站（下稱旗山監理站）於93年10月14
    日，以旗監違字第駕裁00-000000 號違反道路交通管理事件
    裁決書裁處異議人新臺幣（下同）6,000 元，並依道路交通
    管理處罰條例第63條第1 項記違規點數1 點，異議人並於93
    年2 月3 日繳納罰鍰完畢。(二)82年12月5 日上午1 時40分分
    許，經國道南向360 公里處，在高速公路以雷達測速154 公
    里超速行駛，經公路警察局於82年12月5 日以公警局字（82
    ）第0000000 號舉發違反道路交通管理事件通知單舉發，並
    經旗山監理站於93年10月14日以旗監違字第駕裁85-0000000
    號裁決書，裁處罰鍰6,000 元，並依道路交通管理處罰條例
    第六十三條第一項記違規點數1 點，異議人並於93年2 月3
    日繳納罰鍰完畢。(三)84年4 月29日上午2 時25分許，在國道
    南向335 公里處以雷達測速127 公里超速行駛，經公路警察
    局於84年4 月29日以公警局字（83）第0000000 號舉發違反
    道路交通管理事件通知單舉發，並經旗山監理站於93年10月
    14日，以旗監違字第駕裁85-0000000號裁決書裁處罰鍰
    6,000 元，並依道路交通處理處罰條例第63條第1 項記違規
    點數1 點，異議人並於93年2 月3 日繳納罰鍰完畢。(四)84
    年6 月16日上午1 時30分許，在國道南向361 公里處以雷達
    測速125 公里超速行駛，經公路警察局於84年6 月16日，以
    公警局（83）第0000000 號舉發違反道路交通管理事件通知
    單舉發，並經旗山監理站於93年10月14日以旗監違字第駕裁
    85-0000000號裁決書裁處罰鍰6,000 元，並依道路交通管理
    處罰條例第63條第1 項記違規點數1 點，異議人並於93年2
    月3 日繳納罰金完畢。(五)84年10月24日三時許，在國道南向
    363 公里處以125 公里超速行駛，經公路警察局於84年10
    月24日，以公警局字第（83）第0000000 號舉發違反通知單
    舉發，並經旗山監理站於93年10月14日以旗監違字第駕裁
    85-0000000號裁決書裁處異議罰鍰新台幣6,600 元，並依道
    路交通管理處罰條例第63條第1 項記違規點數1 點，異議人
    並於93年2 月3 日繳納罰鍰完畢。(六)86年2 月11日，在國道
    北向360 公里處持逾期駕照車，並利用路肩超車，經公路警
    察局於86年2 月11日，以公警局字（84）第0000000 號舉發
    違反道路交通管理事件通知單舉發，並經旗山監理站於93
    年10月14日，以旗監違字第駕裁00-0 000000 號裁決書，裁
    處異議人罰鍰9, 600元，並依道路交通管理處罰條例第63條
    第1 項記違規點數一點，異議人並於93年2 月3 日繳納完畢
    。上揭6 件違規交通事件，均於案發當日即由公路警察局製
    發舉發違反道路交通事件管理事件通知單為舉發，並未違反
    91年7 月3 日修正公布前之道路交通管理處罰條例第90條第
    1 項前段、第2 項之規定。又該件交通違規事件，均由交通
    部公路總局旗山監理站於93年10月14日，分別以旗監違字第
    駕裁00-000000 號、旗監違字第駕裁85-0000000號、旗監違
    字第駕裁85-0000000號、旗監違字第駕裁85-0000000號、旗
    監違字第駕裁85-0000000號、旗監違字第駕裁85-0000000號
    裁決之，異議人並於93年11月2 日向原審法院聲明異議，則
    上揭裁決書亦尚未確定，亦無違反前揭行政執行法第7 條、
    第130 條第1 項之規定，裁決機關當得就本件違規事實為裁
    決。惟按「行為人有本條例（指道路交通管理處罰條例）之
    情形者，應填製舉發違反道路交通管理事件通知單，並於被
    通知人欄予以勾記，其通知聯依下列規定辦理：三、逕行舉
    發者，應按已查明之資料填註車牌號碼、車輛種類、車主姓
    名或地址，並於通知單上方空白處加註逕行舉發之文字後，
    由舉發機關送達被通知人。」、「逕行舉發違反道路交通管
    理事件，經汽車所有人依通知單之應到案日期前到案，並告
    知違規駕駛人姓名、
    即另行通知違規駕駛人到案依法處理；逾到案日期，處罰機
    關應依本條例第85條第3 項規定處罰該汽車所有人。」、「
    處理違反道路交通管理事件，有關文書送達之程序，依行政
    程序法之規定。」、「送達，於應受送達人之住居所、事務
    所或營業所為之。但在行政機關辦公處所或他處會晤應受送
    達人時，得於會晤處所為之」、「於應送達處所不獲會晤應
    受送達人時，得將文書付與有辨別事理能力之同居人、受僱
    人或應送達處所之接收郵件人員」、「送達，不能依前二條
    規定為之者，得將文書寄存送達地之地方自治或警察機關，
    並作送達通知書兩份，一份黏貼於應受送達人住居所、事務
    所、營業所或其就業處所門首，另一份交由鄰居轉交或置於
    該送達處所信箱或其他適當位置，以為送達。前項情形，由
    郵政機關為送達者，得將文書寄存於送達地之郵政機關。寄
    存機關自收受寄存文書之日起，應保存3 個月」，違反道路
    交通管理事件統一裁罰標準及處理細則第11條第1 項第3 款
    、第24條、第5 條、行政程序法第72條、第73條、第74條分
    別規定甚明。惟本件違規通知單暨違規採證相片，經舉發機
    關即內政部警政署公路警察局以掛號郵寄至異議人之地址即
    高雄縣旗山鎮○○街45號，均因招領逾期而遭郵務機關退回
    ，但異議人之
    民區○○路66之2 號3 樓，有異議人之個人基本資料查詢結
    果一份在卷可參，是以舉發機關送達違規通知單之地址，已
    非屬異議人之住居所（即應受送達處所），而原舉發機關將
    違規通知單向異議人之前揭高雄縣旗山鎮之地址為送達結果
    ，因招領逾期遭退回，竟未再查明異議人之住居所，即向同
    址為寄存送達程序，因其送達地址既非異議人之應受送達處
    所，難謂已完成寄存送達，參照前揭行政程序法規定，舉發
    機關並未完成合法送達程序。原處分機關逕認異議人不依上
    開通知單指定日期到案，裁罰異議人最高額罰鍰並記違規點
    數，即難謂合法。認異議為有理由，而裁定「原處分應予撤
    銷，並發交原處分機關」等語。
二、抗告意旨略以: 上揭6 次違規案件，係由國道警察局第三、
    五警察隊攔檢舉發，並經異議人當場簽名收受，有違反道路
    交通管理事件通知單「收受通知者簽章欄」異議人簽名可稽
    。
三、本院查原審裁定固非無見，惟(一)經核上揭6 次違規案件，均
    係在國道由國道警察局第三、五警察隊當場攔檢舉發，其中
    第「(一)、(二)、(三)、(五)、(六)」次，「違反道路交通管理事件通
    知單」之「收受通知者簽章欄」，均有簽名表示收受送達，
    僅其中第「(四)」次無簽名而已，是否符合「送達.... 在 行
    政機關辦公處所或他處會晤應受送達人時，得於會晤處所為
    之」之規定即待研究。原裁定逕認「未合法送達」即有可議
    。(二)經核「違反道路交通管理事件通知單」上載，違規人第
    「(一)」次，係駕駛「000-0000」號自小客車，第「(二)、(五)、
    (六)」係駕駛「VS-4489 」號自小客車，第「(三)」次，係駕駛
    「YH-3545 」號自小客車，第「(四)」次，係駕駛「YK-1932
    」號自小客車。原裁定認定均駕駛「VS-4899 」號自小客車
    ，似係錯誤。抗告尚非無理由，應由本院撤銷，發回原審法
    院另為調查裁定，期臻妥適。
據上論斷，應依道路交通案件處理辦法第26條、刑事訴訟法413
條，裁定如主文。
中　　華　　民　　國　　94　　年　　3 　　月　　22　　日
                  刑事第二庭    審判長法　官  林正雄
                                      法　官  黃壽燕
                                      法　官  陳啟造
以上正本證明與原本無異。
不得再抗告。
中　　華　　民　　國　　94　　年　　3 　　月　　22　　日
　　　　　　　　　　　　　　　　　　　書記官  黃琳群
